臺灣高等法院臺中分院刑事裁定　　　　 100年度聲字第1009號
聲　請　人　臺灣高等法院臺中分院檢察署檢察官
受　刑　人　夏念宗
上列聲請人因受刑人數罪併罰有二裁判以上，聲請定其應執行之
刑（聲請案號：100年度執聲字第654號），本院裁定如下：
    主  文
夏念宗因犯如附表編號2、3所示各罪所（減）處之刑，如易科罰
金，均以銀元參佰元即新臺幣玖佰元折算壹日。
夏念宗因犯如附表編號1至3所示各罪所處、（減）處之刑，應執
行有期徒刑拾壹月，如易科罰金，以銀元參佰元即新臺幣玖佰元
折算壹日。
    理  由
一、本件檢察官聲請意旨略以：受刑人夏念宗因犯偽造文書等罪
    ，先後經判決確定如附表，應依刑法第2條第1項、第53條、
    95年7月1日修正公布施行前第51條第5款，定其應執行之刑
    ，爰依刑事訴訟法第477條第1項聲請裁定；又受刑人所犯前
    開各罪依刑法第41條第1項前段規定，係得易科罰金之罪，
    為保障受刑人權益，爰依司法院大法官釋字第662號解釋意
    旨聲請裁定易科罰金折算之標準等語。
二、按行為後法律有變更者，適用行為時之法律。但行為後之法
    律有利於行為人者，適用最有利於行為人之法律，修正後之
    刑法第2條第1項定有明文。該條之規定係規範行為後法律變
    更所生新舊法律比較適用之準據法，雖亦經修正，但因屬適
    用法律之準據法，本身尚無比較新舊法之問題，應一律適用
    裁判時之修正後刑法第2條之規定，決定適用之刑罰法律（
    最高法院95年5月23日刑事庭第8次會議決議可資參照）。而
    受刑人夏念宗於裁判確定前犯數罪，其中附表編號2、3所犯
    之罪係於95年7月1日之前犯之，而刑法第51條業於94年2月2
    日修正公布，並於95年7月1日施行，修正前刑法第51條規定
    ：「數罪併罰，分別宣告其罪之刑，依左列各款定其應執行
    者：」其中第5款規定：「宣告多數有期徒刑者，於各刑中
    之最長期以上，各刑合併之刑期以下，定其刑期，但不得逾
    20年。」修正後刑法第51條第5款規定：「宣告多數有期徒
    刑者，於各刑中之最長期以上，各刑合併之刑期以下，定其
    刑期，但不得逾30年。」經比較結果，修正後刑法並非較有
    利於行為人，依刑法第2條第1項前段規定，仍應依修正前刑
    法定其應執行之刑。
三、又受刑人所犯附表編號2、3之罪行為時易科罰金折算標準，
    依修正前罰金罰鍰提高標準條例第2條前段（現已刪除）規
    定，就其原定數額提高為一百倍折算一日，即以銀元三百元
    折算一日，經折算為以新臺幣九百元折算一日；但95年7月1
    日修正公布施行之刑法第41條第1項前段則規定：「犯最重
    本刑為五年以下有期徒刑以下之刑之罪，而受六個月以下有
    期徒刑或拘役之宣告者，得以新臺幣一千元、二千元或三千
    元折算一日，易科罰金。」比較修正前後易科罰金折算標準
    ，以95年7月1日修正公布施行前之規定較有利於受刑人。應
    依刑法第2條第1項前段，適用修正前刑法第41條第1項前段
    規定，定其折算標準。
四、再者，依司法院釋字第662號解釋：「中華民國94年2月2日
    修正公布之現行刑法第41條第2項，關於數罪併罰，數宣告
    刑均得易科罰金，而定應執行刑之刑逾六個月者，排除適用
    同條第1項得易科罰金之規定部分，與憲法第23條規定有違
    ，並與本院釋字第366號解釋意旨不符，應自本解釋公布之
    日起失其效力」。故對於數罪併罰，數宣告刑均得易科罰金
    ，而定應執行之刑超過六個月之案件，依司法院釋字第366
    號、第662號解釋意旨，仍得易科罰金。另98年12月30日修
    正公布，99年1月1日施行之刑法第41條第8項業依上揭司法
    院解釋意旨而為修正。
五、綜上所述，案經整體比較與本件相關之新舊法規定後，顯以
    修正前之規定較有利於受刑人，自應適用上開舊法對受刑人
    諭知如易科罰金之折算標準，及定其應執行之刑。
六、本件檢察官聲請定其應執行之刑，本院審核認聲請為正當，
    應予准許；惟附表編號2、3所示於前開刑法修正施行前所犯
    之罪經（減）處之刑，尚未諭知如易科罰金之折算標準，爰
    均依修正前刑法第41條第1項前段之規定，諭知易科罰金之
    折算標準如主文第1項所示；再將其所犯如附表編號1至3所
    示各罪所處、（減）處之刑，定其應執行之刑如主文第2項
    所示及諭知如易科罰金之折算標準。
七、依刑事訴訟法第477條第1項，刑法第2條第1項前段、第53條
    、第51條第5款（修正前）、第41條第1項前段（修正前），
    95年5月17日修正公布前罰金罰鍰提高標準條例第2條、現行
    法規所定貨幣單位折算新臺幣條例第2條及司法院釋字第662
    號解釋，裁定如主文。
中    華    民    國   100    年    6     月    17    日
            刑事第九庭  審判長法  官  江  德  千
                              法  官  陳  宏  卿
                              法  官  莊  深  淵
以上正本證明與原本無異。
如不服本裁定，應於裁定送達後五日內向本院提出抗告狀。
                              書記官  陳  振  海
中    華    民    國   100    年    6     月    17    日
受刑人夏念宗經聲請定應執行之刑案件一覽表
┌──────┬────────┬────────┬────────┐
│編        號│       1        │       2        │       3        │
├──────┼────────┼────────┼────────┤
│罪        名│行使偽造私文書罪│     侵占罪     │付款設備取得他人│
│            │                │                │財物罪          │
├──────┼────────┼────────┼────────┤
│宣   告  刑 │  有期徒刑5月   │有期徒刑8月，減 │有期徒刑8月，減 │
│            │                │為有期徒刑4月   │為有期徒刑4月   │
├──────┼────────┼────────┼────────┤
│犯 罪 日 期 │   96.6.21、    │  92.11.26起至  │  94.10.18起至  │
│  年 月 日  │   96.7.16      │  94.10.13      │  95.5.9        │
├──────┼────────┼────────┼────────┤
│偵查 (自訴) │彰化地檢97年度偵│臺中地檢95年度偵│臺中地檢95年度偵│
│機關年度案號│字第1141、1142號│字第22422號等   │字第22422號等   │
├─┬────┼────────┼────────┼────────┤
│  │法    院│   彰化地院     │   臺中高分院   │   臺中高分院   │
│最├────┼────────┼────────┼────────┤
│後│案    號│97年度訴字第1612│98年度上訴字第  │98年度上訴字第  │
│事│        │號              │2626、2630號    │2626、2630號    │
│實├────┼────────┼────────┼────────┤
│審│判決日期│   97.9.10      │   99.9.15      │   99.9.15      │
├─┼────┼────────┼────────┼────────┤
│  │法    院│   彰化地院     │   臺中高分院   │   臺中高分院   │
│  ├────┼────────┼────────┼────────┤
│確│案    號│97年度訴字第1612│98年度上訴字第  │98年度上訴字第  │
│定│        │號              │2626、2630號    │2626、2630號    │
│判├────┼────────┼────────┼────────┤
│決│判決確定│  97.11.19      │   99.9.15      │   99.9.15      │
│  │日    期│                │                │                │
├─┴────┼────────┼────────┼────────┤
│ 備      註 │彰化地檢97年度執│臺中地檢99年度執│臺中地檢99年度執│
│            │字第8631號      │字第13331號     │字第13331號     │
└──────┴────────┴────────┴────────┘